【裁判字號】    92,交聲,93
【裁判日期】    920731
【裁判案由】    違反道路交通管理處罰條例聲明異議
【裁判全文】
臺灣基隆地方法院交通事件裁定                      九十二年度交聲字第九三號
    移 送機 關  交通部公路總局台北區監理所基隆監理站
    異  議  人  甲  ○
右列受處分人因違反道路交通管理處罰條例案件，對於交通部公路局臺北區監理所基
隆監理站民國九十二年一月二十七日、五月五日所為之處分（原處分案號：基監字第
裁四二─Ｚ00000000號、基監字第裁四二─Ａ00000000號），聲明
異議，本院裁定如左：
    主  文
異議駁回。
    理  由
壹、基監字第裁四二─Ｚ00000000號裁決書部分：
一、本件聲明異議意旨如聲明異議狀（如附件）所載。
二、按「受處分人，不服第八條主管機關所為之處罰，得於接到裁決書之翌日起二十
    日內，向管轄地方法院聲明異議」、「法院受理有關交通事件，準用刑事訴訟法
    之規定；其處理辦法，由司法院會同行政院定之」，道路交通管理處罰條例第八
    十七條第一項、第八十九條分別定有明文。又「聲明異議案件之處理，除準用刑
    事訴訟法有關規定外，依本辦法之規定處理之」、「依道路交通管理處罰條例第
    八十七條規定向管轄法院聲明異議之期間，自裁決送達之翌日起算」、「交通法
    庭認聲明異議不合法律上之程式或其異議權已經喪失者，應以裁定駁回之，但其
    不合法律上之程式可補正者，應先定期命為補正，逾期不補正者，即予駁回」，
    道路交通案件處理辦法第四條第一項、第十二條、第十八條亦有明文規定。而依
    刑事訴訟法第六十五條規定，期間之計算依民法之規定，又以日、星期、月或年
    定期間者，以期間末日之終止，為期間之終止；於一定期間內應為意思表示，其
    期間之末日為星期日、紀念日或其他休息日時，則以其休息日之次日代之，民法
    第一百二十一條第一項、第一百二十二條規定甚明。另我國現行法制係採「到達
    主義」，並非採對話之意思表示，為民事訴訟起訴、上訴及刑事訴訟之上訴計算
    時效及上訴期限所採行，蓋案件既未到達法院，無從進行審判追訴（臺灣高等法
    院八十年度上易字第二三四六號判決意旨參照）。觀諸道路交通案件處理辦法第
    十三條前段規定：「聲明異議，應以司法狀紙，敘述異議之理由，提出於原處分
    機關為之」，堪認交通異議案件亦採「到達主義」，有關異議期間之計算應以聲
    明異議書狀到達有權處理機關（含管轄法院及原處分機關）日為準，尚與何時書
    寫異議狀或投遞付郵無關，合先敘明。
三、經查本件交通部公路局臺北區監理所基隆監理站（下稱「原處分機關」）九十二
    年一月二十七日基監字第裁四二─Ｚ00000000號違反道路交通管理事件
    裁決書（下稱「裁決書」）係於九十二年一月二十七日以交由異議人收執乙節，
    有交通部公路總局台北區監理所基隆監理站九十二年五月三十日九二─四五三─
    一０九０九六號函及所附掛號郵件收件回執一紙附卷可佐，揆諸上開法條說明，
    本件聲明異議期間應自九十二年一月二十八日起算，末日則係同年二月十六日，
    則在查無在途期間問題下，聲明異議人遲至九十二年五月九日始向原處分機關提
    出聲明異議狀（卷附聲明異議狀上收文章戳日期參照），顯已逾法定異議期間而
    喪失異議權甚明，自應予以駁回。
貳、基監字第裁四二─Ａ00000000號裁決書部分：
一、按汽車駕駛人駕駛執照吊扣期間駕車者，處新臺幣（下同）六千元以上一萬二千
    元以下罰鍰，並當場禁止其駕駛及扣留其車輛牌照；第七款並吊銷其駕駛執照，
    ；又汽車駕駛人，曾依本條例其他各條規定吊銷駕駛執照者，一年內不得考領駕
    駛執照，道路交通管理處罰條例第二十一條第一項第七款、第四項、第六十七條
    第三項定有明文。另按「交通法庭認為聲明異議無理由者，應以裁定駁回」，道
    路交通案件處理辦法第十九條定有明文。
二、原處分意旨略以：受處分人即異議人甲○於駕駛執照吊扣期間，仍於民國（下同
    ）九十二年三月十二日十七時二十二分許，駕駛車牌號碼六Ｍ─八五七號營業用
    小客車，在台北市○○路與市○○道路口，為台北市政府警察局大同分局交通分
    隊警員舉發，依道路交通管理處罰條例第二十一條第一項第七款、第四項、第六
    十七條第三項之規定裁決罰鍰新台幣九千元，並吊銷駕駛執照，一年內禁考。
三、異議意旨略以：異議人即受處分人甲○坦承於駕駛執照吊扣期間，仍於舉發時間
    ，駕駛車牌號碼六Ｍ─八五七號營業用小客車，在台北市○○路與市○○道路口
    ，為警查獲，但因其以駕駛計程車維生，不得已才在駕駛執照吊扣期間繼續開車
    云云。
四、經查，異議人甲○於駕駛執照吊扣期間，仍於九十二年三月十二日十七時二十二
    分許，駕駛車牌號碼六Ｍ─八五七號營業用小客車，在台北市○○路與市○○道
    路口，為台北市政府警察局大同分局交通分隊警員舉發之事實，業據異議人自承
    不諱，並有內政部警政署國道公路警察局第一警察隊九十二年六月六日公警國一
    交訴字第０九二００００二二六七號函、交通部公路總局台北監理所基隆監理站
    基監字第裁四二─Ｚ00000000號裁決書在卷可參，原處分機關依前揭規
    定處鍰新台幣九千元，並吊銷駕駛執照，一年內禁考，核無違誤或不當，本件異
    議為無理由，應予駁回。
參、據上論斷，應依道路交通案件處理辦法第十八條，裁定如主文。
中      華      民      國      九十二    年      七    月    三十一    日
                                臺灣基隆地方法院交通法庭
                                      法  官  齊      潔
右正本證明與原本無異。
對於本件裁定如有不服，應於收受送達後五日內，向本院提出抗告書狀，敘述抗告之
理由，抗告於臺灣高等法院。
                                      書記官  莊  國  南
中      華      民      國      九十二    年      八    月      四      日


司法院資訊處製作；財團法人民間司法改革基金會備份。
